臺灣雲林地方法院刑事判決　　　　　　　 99年度訴字第722號
公　訴　人　臺灣雲林地方法院檢察署檢察官
被　　　告　○○○
選任辯護人　陳佳俊律師
上列被告因違反妨害性自主罪案件，經檢察官提起公訴（99年度
偵字第2568號），本院判決如下：
    主  文
○○○對於未滿十四歲之女子為性交，處有期徒刑貳年。緩刑
年，緩刑期間付保護管束。
    事  實  
一、構成犯罪事實：
    ○○○已婚並育有3 名子女，於民國98年8 月初，透過朋友
    介紹認識代號00000000之女子（85年1 月生，真實姓名及年
    籍資料均詳卷，下稱A 女），並協助A 女解決糾紛，進而與
    之交往，其明知A 女係未滿14歲女子，竟基於與未滿14歲女
    子性交之犯意，先於98年9 月間某日凌晨，在其友人○○○
    位於雲林縣○○鄉○○村○○號住處2 樓房間內，於未違反
    A 女意願之情形下，以其陰莖插入A 女之陰道而為性交1 次
    後，再接續於98年9 月間某2 日，在其友人○○○位於雲林
    縣○○鄉○○村○○號住處房間內，於徵得A 女同意後，以
    其陰莖插入A 女之陰道而為性交各1次。嗣因A 女之父親代
    號00000000A （真實姓名及年籍資料均詳卷）發現A 女與○
    ○○有曖昧之書信往來，立即通報家庭暴力及性侵害防治委
    員會後，始悉上情
二、案經A 女之父訴由臺灣雲林地方法院檢察署檢察官偵查起訴
    。
    理  由
壹、程序部分（證據能力之認定）：
一、按被告以外之人於偵查中向檢察官所為陳述，除顯有不可信
    之情況者外，得為證據，刑事訴訟法第159 條之1 第2 項定
    有明文。檢察官在偵查中對被告以外之人所為之偵查筆錄，
    性質上屬傳聞證據，惟刑事訴訟法規定檢察官代表國家偵查
    犯罪、實施公訴，依法其有訊問被告、證人及鑑定人之權，
    證人、鑑定人並須具結，而實務運作時，檢察官偵查中向被
    告以外之人所取得之陳述，原則上均能遵守法律規定，不致
    違法取供，其可信度極高，職是，被告以外之人前於偵查中
    已具結而為證述，除反對該項供述得具有證據能力之一方，
    已釋明「顯有不可信之情況」之理由外，不宜遽指該證人於
    偵查中之陳述不具證據能力。經查，○○○、○○○在檢察
    官面前之證述筆錄，係檢察官令渠等以證人身分具結後所為
    之證述，有各該證人結文附卷可稽（見偵查卷第60頁、第62
    頁）。被告及辯護人均未提及檢察官在訊問時有不法取供之
    情形，亦未釋明上開證人之證述有何顯不可信之情況，依上
    開規定，該等證人在檢察官面前之證述筆錄，自得作為本案
    證據使用。
二、次按，除有不得令其具結之法定事由外，證人應命具結，刑
    事訴訟法第186 條前段定有明文。而告訴人之指訴雖係以使
    被告受刑事訴追為目的，但非刑事訴訟法第3 條所稱之「當
    事人」，如就與待證事實有重要關係之親身知覺、體驗事實
    陳述時，即居於證人之地位，自須使告訴人知悉其有據實陳
    述之義務，以擔保其證言之真實及憑信性，並提高證人之責
    任心，使為誠實之陳述，該供述證據始具證據能力，如未踐
    行人證之法定調查程序，應不得作為證據。而對於不命具結
    之證人，應告以當據實陳述，不得匿、飾、增、減，同法第
    187 條第2 項亦有明文規定。若認係屬證人，應命其具結，
    倘有對之應不命具結者，亦應告以當據實陳述，不得匿、飾
    、增、減，其所踐行之程序方稱適法。如未於訊問前或訊問
    後命其具結，或對不命具結之人未告以當據實陳述，不得匿
    、飾、增、減，又未說明不得命其具結之原因，仍踐行證據
    調查程序，並遽行採取該項證言資為裁判之基礎，自亦不能
    謂非違法（最高法院87年度臺上字第2021號判決意旨參照）
    。經查：證人A 女於檢察官訊問時之證述，雖未經具結，且
    屬被告以外之人於審判外之陳述，惟A 女於作證時均尚未滿
    16歲，依刑事訴訟法第186 條第1 項第1 款之規定，本不得
    令其具結，其於檢察官告知「毋庸具結，仍應據實陳述」後
    之證述，依其證述過程並無顯不可信之狀況，本院審酌上開
    證據資料製作時之情況，尚無違法不當之瑕疵，亦認為以之
    作為證據應屬適當，揆諸前開規定自有證據能力。
三、另按，被告以外之人於審判外之陳述，雖不符刑事訴訟法第
    159 條之1 至之4 等4 條規定，而經當事人於審判程序同意
    作為證據，法院審酌該陳述作成時之情況，認為適當者，亦
    得作為證據，同法第159 條之5 第1 項定有明文。經查，除
    上開證人在檢察官面前之證述筆錄外，本判決後開引用各該
    被告以外之人於審判外之陳述，原則上均不得作為證據使用
    ，惟被告及辯護人在本院均明示同意上開證據有證據能力（
    見本院卷(一)第18頁反面）。本院審酌上開證據製作時之情況
    ，並無違法不當之情事，認為以之作為證據應屬適當，依前
    開規定，應認該等證據例外具有證據能力。
貳、實體部分：
一、證明力部分：
  (一)上開犯罪事實，業據證人A 女指證詳實（見偵卷第7-8 頁）
    ，核與證人○○○、○○○、A 女之父、代號00000000B （
    ○○安親學園社工，真實姓名及年籍資料均詳卷）之證述相
    符（見偵卷第16-19 頁、第23-30 頁、第55-59 頁），並有
    真實姓名與代號對照表、國立○○大學醫學院附設醫院○○
    分院受理疑似性侵害事件驗傷診斷書、雲林縣○○安親學園
    晤談紀錄、書信7 封、證人○○○住家房間照片4 幀附卷可
    資佐證（見偵卷第43頁密封紙袋內第5-7 頁、第9-26頁、偵
    卷第33-34 頁），而被害人A 女為85年1 月出生，有真實姓
    名與代號對照表在卷可憑（見偵卷第43頁密封紙袋內第5 頁
    ），是與被告合意為性交行為時，年齡尚未滿14歲。另被告
    於警詢及本院審理中亦坦承上開犯罪事實（見偵卷第10-15
    頁、本院卷(一)第18頁、第32頁），被告之自白核與上開積極
    證據相吻合，應與事實相符，可予採信。
  (二)綜上所述，本案事證明確，被告涉犯對未滿14歲之女子為性
    交罪，堪以認定，應依法論科。
二、論罪科刑之理由：
  (一)核被告對A 女為性交之行為，係犯刑法第227 條第1 項之對
    未滿14歲女子性交罪。被告於同月之內在2 友人家中接續對
    於A 女為性交行為3 次，時間密切緊接，被害法益同一，顯
    係基於接續犯意為之，應論以接續犯之一罪。又被告所犯刑
    法第227 條第1 項之罪，既係就被害人年齡為未滿14歲之女
    子所為之特別處罰規定，自無庸再依兒童及少年福利法第70
    條第1 項規定加重其刑，附此敘明。
  (二)被告上揭犯行，固屬不當，應予非難，然被告並無前科紀錄
    ，有臺灣高等法院被告前案紀錄表1 份在卷可按（見本院卷
    (一)第1-2 頁），顯見被告本性尚佳；參酌被害人A 女之晤談
    紀錄（見偵卷第43頁密封紙袋內第12頁），被告於A 女受挫
    時，曾適時伸出援手，幫助A 女，並鼓勵A 女返校就學，足
    見被告與A 女交往尚非僅為排解性慾，應係因一時衝動始數
    度與A 女發生性關係；被告未顧慮A 女年紀過小，鑄下本件
    錯誤，然其事後已知悉自己犯錯，並與告訴人即A 女之父達
    成和解，有調解書1 份在卷可參（見本院卷(二)第7 頁），已
    取得告訴人之諒解，A 女於警詢中並已表示不願對被告提出
    告訴；被告因一時性衝動，誤觸法網，而刑法第227 條第1
    項之罪，係以被害人之年齡為構成犯罪之要件，旨在保護未
    滿14歲男女之身心安全，被告於徵得A 女同意情況下與之性
    交，並未出於強暴、脅迫或為誘騙、欺矇之情，手段尚屬輕
    微，可非難之程度較低。惟該罪之法定刑為3 年以上10年以
    下有期徒刑之罪，依被告上開犯罪情狀觀之，倘仍處以法定
    最低刑度即3 年有期徒刑，仍屬失之過苛而不盡情理，不免
    予人情輕法重之感，亦難謂符合罪刑相當性及比例原則，是
    其犯罪情狀相較於法定之重刑，在客觀上足以引起一般人之
    同情，情節顯可憫恕，爰依刑法第59條規定，酌量減輕其刑
    。
  (三)本院審酌前情，並參酌被告無視A 女年紀尚輕，性自主能力
    及判斷能力均未成熟，而與之性交，恐影響A 女日後身心健
    全發展，惟念其犯案時僅為22歲，年輕氣盛，與A 女互有好
    感，在徵得A 女同意下，始與A 女發生性關係，顯見被告與
    A 女為性交，與一般無感情基礎所造成之被害人身心受創顯
    然有別，且被告犯後已坦承犯行，尚知悔悟，犯後態度良好
    ，僅高職肄業，智識程度較低，家中尚有3 名子女待其扶養
    等一切情狀，量處如主文所示之刑。
  (四)查被告前未曾因故意犯罪受有期徒刑以上刑之宣告，已如上
    述，因一時失慮偶罹刑典，犯後已知錯坦承犯行，並深表悔
    意，復已與告訴人達成和解，其上開犯行經此偵、審程序及
    上開刑之宣告，當知所警惕，信無再犯之虞，本院認所宣告
    之刑以暫不執行為適當，爰併予宣告如主文所示之緩刑期間
    ，及依刑法第93條第1 項第1 款規定，併諭知於緩刑期間付
    保護管束，以啟自新。
三、應適用之法條：
    依刑事訴訟法第299 條第1 項前段，刑法第227 條第1 項、
    第59條、第74條第1 項第1 款、第93條第1 項第1 款，判決
    如主文。
本案經檢察官黃立夫到庭執行職務。
中    華    民    國  100     年    2     月    23    日
                  刑事第四庭  審判長法  官  吳福森  
                                    法  官  楊皓潔
                                    法  官  吳錦佳
以上正本證明與原本無異。
如不服本判決應於收受判決後10日內向本院提出上訴書狀，並應
敘述具體理由；其未敘述上訴理由者，應於上訴期間屆滿後20日
內向本院補提理由書（均須按他造當事人之人數附繕本）。「切
勿逕送上級法院」。
                                    書記官  謝璧卉

中    華    民    國  100     年    2     月    23    日
附錄論罪科刑法條：
刑法第227條第1項：
對於未滿十四歲之男女為性交者，處3 年以上10年以下有期徒刑
。